【裁判字號】    98,附民,19
【裁判日期】    980211
【裁判案由】    請求損害賠償
【裁判全文】
臺灣臺中地方法院刑事附帶民事訴訟判決  98年度附民字第19號
原      告  芬蘭商諾基亞公司（Nokia Corporation）
代  表  人  英麗蓮Ying .
訴訟代理人  謝天仁律師
            周憲文律師
            陳淑真律師
            謝樹藝律師
            吳佩玲律師
被      告  甲○○
                    （現於臺灣臺中監獄執行中）
上列被告因98年度易字第9號違反商標法案件，經原告提起附帶
民事訴訟，請求損害賠償事件，本院判決如下︰
    主    文
被告應給付原告新臺幣玖拾萬元，及自民國九十八年一月十四日
起至清償日止，按週年利率百分之五計算之利息。
被告應負擔費用將本判決書之標題、案號、當事人、代理人、案
由、主文、事實及理由欄第貳之一之(二)段以十四公分乘五公分之
版面登載於中國時報全國版報頭下一日。
原告其餘之訴駁回。
本判決第一項於原告以新臺幣參拾萬元為被告供擔保後，得假執
行；但被告如以新臺幣玖拾萬元為原告預供擔保，得免為假執行
。
原告其餘假執行之聲請駁回。
    事實及理由
壹、程序部分
一、本件原告為外國法人，故本件性質上係屬涉外民事事件。就
    涉外民事事件之國際裁判管轄權，現行法律雖無明文，惟被
    告為中華民國人民，且原告主張被告係於我國境內從事侵害
    其商標權之不法行為，而依據侵權行為之法律關係提起本訴
    ，參酌我國民事訴訟法第15條第1項規定：「因侵權行為涉
    訟者，得由行為地之法院管轄」之意旨，應認對於行為地發
    生於我國境內之涉外侵權事件，我國法院即具有國際裁判管
    轄權，是本院就本件訴訟自有管轄權。復按關於由侵權行為
    而生之債，依侵權行為地法，涉外民事法律適用法第9條第1
    項前段定有明文，本件原告主張被告之侵權行為既係發生在
    我國境內，依上開規定，即應適用中華民國法律為其裁判之
    準據法，併此敘明。
二、按訴狀送達後，原告不得將原訴變更或追加，但減縮或擴張
    應受判決事項之聲明者，不在此限，民事訴訟法第255條第1
    項第3款定有明文。本件原告起訴請求被告應給付原告新臺
    幣（下同）2,274,600元，及自起訴狀繕本送達翌日起至清
    償日止，按週年利率5%計算之利息等語。嗣於起訴狀繕本送
    達後，變更聲明為：被告應給付原告1,873,200元及自起訴
    狀繕本送達翌日起至清償日止，按週年利率5%計算之利息等
    語，核原告所為訴之變更，係屬聲明之縮減，與前揭規定相
    符，於法有據，自應准許。
貳、實體部分
一、原告主張：
  (一)原告芬蘭商諾基亞公司（下稱諾基亞公司）係一世界知名之
    國際性企業，經營之事業包括電信、通訊、衛星、行動電話
    及其相關配備、零件，如手機電池、充電器、外殼、耳機、
    天線等商品之產銷，各項產品於全世界皆占有一定市場比例
    ，已為消費者及通訊業者所共知。其在通訊、電信方面居世
    界領導廠商之列，原告亦已於世界各國註冊取得「NOKIA 」
    及圖等多件「NOKIA 」及「諾基亞」中英文及圖樣等商標，
    近數年來臺灣地區人民行動電話持有率迅速攀昇，行動通信
    日漸普及，「NOKIA 」早已成為家喻戶曉之著名商標。
  (二)被告明知如附件所示之「NOKIA」商標圖樣業經原告向經濟
    部智慧財產局申請註冊而獲得商標專用權，現仍均於專用期
    間內，係指定使用於手機等商品，未經原告同意，不得於同
    一商品，使用相同之註冊商標圖案，復明知其於97年3月間
    ，向大陸廣州地區不詳店家或盤商，以手機外殼每件200元
    之價格，所販入之手機外殼，係未經商標專用權人之同意或
    授權，與商標權人所生產或授權製造之相同商品，使用相同
    註冊商標之仿冒品，竟未經商標權公司之許可或授權，基於
    反覆販賣仿冒商標商品之集合犯意，自97年3月10日起，在
    其位於臺中市○○○路73號租屋處，利用其所有之筆記型電
    腦透過網際網路連接至雅虎奇摩拍賣網站上，以「fu-zu.81
    3」帳號登錄，在該網站網頁上以每件手機外殼350元至450
    元不等之價格，刊登販售上開仿冒商品之圖片及訊息，供不
    特定人上網瀏覽標購，並提供聯絡電話及金融機構帳號供顧
    客聯絡買賣、匯款事宜，以此方式侵害原告之商標權而販售
    牟利，嗣於97年8月19日為警持搜索票在其上開租屋處查獲
    ，並當場扣得仿冒諾基亞手機外殼5352個，被告網路上販賣
    之商品，經鑑識均非原告授權代理商進口，且品質偽劣粗糙
    與原告原廠之真品迥異，原告販賣前開仿冒商標商品予不特
    定人，致侵害原告之商標權，使原告受有損害。
  (三)爰依商標法第61條第1項、第63條第1項第3款但書規定，以
    被告所自承販售之最低價格350元計算損害，並依民法第184
    條第1項前段、商標法第61條第1項、第64條提起本件訴訟等
    語，且聲明：
  被告應給付原告1,873,200元及自起訴狀繕本送達翌日起至
    清償日止按週年利率5%計算之利息。
  被告應立即停止並不得再使用如附件所示之註冊商標於所指
    定之使用商品上。
  被告應負擔費用將本件確定判決之一部（包括標題、案號、
    當事人、代理人、案由、主文及犯罪事實欄），以14公分乘
    5 公分之版面登載於中國時報全國版報頭下一日。
  第一項請求，原告願供擔保請准宣告假執行。
二、被告對於原告主張之事實不爭執，並以：因為伊知道快要去
    執行刑事案件，家中有小孩要扶養，所以才會販賣這些仿冒
    商品來維持家計等語資為抗辯。並聲明：駁回原告之訴，及
    如受不利判決願供擔保免為假執行。
三、按附帶民事訴訟之判決，應以刑事訴訟判決所認定之事實為
    據，刑事訴訟法第500條前段定有明文。本件原告主張前揭
    被告販賣仿冒原告商標之商品，致侵害原告商標權之事實即
    事實及理由欄第貳之一之(二)段，業據本院以被告明知為未得
    商標權人同意，於同一商品使用相同之註冊商標之商品而販
    賣，違反商標法第82條，而經本院以98年度易字第9號刑事
    判決判處被告有期徒刑5月在案，是原告主張之事實，即堪
    信為真實。
四、按因故意或過失，不法侵害他人之權利者，負損害賠償責任
    ，民法第184條第1項前段定有明文。又商標權人對於侵害其
    商標權者，得請求損害賠償；商標權人請求損害賠償時，得
    就下列各款擇一計算其損害：(三)就查獲侵害商標權商品之零
    售單價500倍至1,500倍之金額。但所查獲商品超過1,500件
    時，以其總價定賠償金額。前項賠償金額顯不相當者，法院
    得予酌減之，商標法第61條第1項前段、第63條第1項第3款
    、第2項亦分別有所規定。經查：原告主張被告係以350元至
    450元販賣仿冒手機外殼一節，此為被告於本院審理時所供
    承，原告主張均以最低售價350元計算損害應屬有據。而本
    件查獲仿冒原告商標之手機外殼計有5,352件，已逾1,500件
    ，以其總價定賠償金額計得1,873,200元。然被告供承迄今
    獲利約10至20萬元左右，實際獲利尚非至鉅，與上開計算之
    損害賠償金額相差過於懸殊，且為生活家計扶養小孩始鋌而
    走險，查獲之商品雖多，然未及賣出即遭查獲，該部分之損
    害未至擴大，暨考量被告販入每件仿冒商品價格200元之成
    本，是本院認原告所主張之上開賠償金額，顯不相當，爰依
    商標法第63條第2項規定，酌減至90萬元為適。
五、復按商標權人得請求由侵害商標權者負擔費用，將侵害商標
    情事之判決書內容全部或一部登載於新聞紙，商標法第64條
    定有明文。本件被告侵害原告商標權，既經認定如前，則原
    告依上開規定，請求被告應負擔費用將本件刑事附帶民事訴
    訟判決之一部（包括標題、案號、當事人、代理人、案由、
    主文、犯罪事實欄即上開事實及理由欄第貳之一之(二)段），
    以14公分乘5公分之版面登載於中國時報全國版報頭下一日
    ，亦屬有據，應予准許。
六、按商標權人對於侵害其商標權者，得請求損害賠償，並得請
    求排除其侵害；有侵害之虞者，得請求防止之，商標法第61
    條第1 項固定有明文。本件原告依上開規定請求被告應立即
    停止並不得再使用其所註冊之商標於所指定之使用商品上，
    然被告所販賣之仿冒商品均已遭警方查獲，且現因另案偽造
    有價證券案件，在監執行中，有臺灣高等法院被告前案紀錄
    表可按，客觀上亦無繼續販賣仿冒商品之可能性，此外，原
    告並未舉證證明被告目前仍有庫存之仿冒商品或有繼續販賣
    之行為。且依上開刑事判決所認定之事實，被告僅係販賣系
    爭仿冒商品，該仿冒商品本身並非被告所製造，原告本身亦
    主張被告係向大陸不詳商家購入該系爭仿冒商品，並未主張
    係由被告所製造，從而被告既未直接使用系爭商標於所查獲
    之商品上，亦無證據證明有繼續販賣之行為，原告就此部分
    即無受侵害之虞，是其此部分請求難認有理，不應准許。
七、綜上所述，原告依商標法第61條、第63條及第64條規定，請
    求被告應給付90萬元及自起訴狀繕本送達翌日即98年1月14
    日起至清償日止，按週年利率5%計算之利息，並由被告負擔
    費用將本件刑事附帶民事訴訟判決之一部（包括標題、案號
    、當事人、代理人、案由、主文、事實及理由欄第貳之一之
    (二)段），以14公分乘5公分之版面登載於中國時報全國版報
    頭下一日，為有理由，應予准許，逾上開範圍之情求，則無
    理由，應予駁回。又訴訟費用並未在刑事訴訟法第491準用
    之列，應毋庸命當事人負擔，附此敘明。
八、原告陳明就其聲明第一項部分，願供擔保請准宣告假執行，
    經核原告勝訴部分，並無不合，爰酌定相當之擔保金額准許
    之；至於原告敗訴部分，其假執行之聲請已失所附麗，應併
    駁回。另被告聲明願供擔保請准免為假執行，經核亦與法律
    規定相符，爰酌定相當之擔保金額准許之。
九、本案事證已臻明確，兩造其餘主張、陳述及所提之證據暨攻
    擊防禦方法，經本院審酌後，認均與本案判斷結果無影響，
    毋庸再予一一審酌，附此敘明。
十、據上論結，原告之訴為一部有理由、一部無理由，應依刑事
    訴訟法第502條、第491條第10款，民事訴訟法第390條第2項
    、第392條第2項，判決如主文。
中    華    民    國    98    年    2     月    11    日
                  臺灣臺中地方法院刑事第十五庭
                      法  官  吳崇道
上正本證明與原本無異。
如不服本判決，應於收受送達後10日內向本院提出上訴書狀（應
敘述具體理由並附繕本）。
上訴書狀如未敘述理由，應於上訴期間屆滿後20日內補提理由書
於本院。
                      書記官  黃舜民
中    華    民    國    98    年    2     月    11    日


司法院資訊處製作；財團法人民間司法改革基金會備份。
